【裁判字號】    97,交聲,2606
【裁判日期】    980508
【裁判案由】    交管條例聲異
【裁判全文】
臺灣板橋地方法院交通事件裁定        97年度交聲字第2606號
原處分機關  臺北市交通事件裁決所
異  議  人
即受處分人  甲○○
上列異議人即受處分人因違反道路交通管理處罰條例案件，對於
臺北市交通事件裁決所中華民國97年9 月3 日以北市裁罰字第裁
22-AEV933937號所為之處分（原舉發案號：臺北市政府警交字第
AEV933937 號），聲明異議，本院裁定如下：
    主  文
原處分關於裁處甲○○罰鍰新臺幣肆萬玖仟伍佰元部分撤銷。
甲○○汽車駕駛人，駕駛汽車經測試檢定酒精濃度超過規定標準
，處罰鍰壹萬玖仟伍佰元。
    理  由
一、原處分意旨略以：異議人即受處分人甲○○於民國九十六年
    八月三日下午三時五十二分許，駕駛車號５６８９－ＰＤ號
    自用小客車，在臺北市○○區○○路三九三巷為警攔停時，
    經測得其呼氣酒精濃度為每公升零點六六毫克，超過標準（
    零點五五毫克以上）違規，經警當場舉發，遂依道路交通管
    理處罰條例第三十五條第一項第一款及第二十四條第一項第
    二款（原處分漏引第二十四條第一項第二款此條文，應予補
    充）之規定，裁處罰鍰新臺幣（下同）四萬九千五百元，並
    吊扣駕駛執照一年，施以道路交通安全講習。
二、本件異議人則以：伊因本件酒後駕車，業經臺灣士林地方法
    院檢察署檢察官為緩起訴處分，緩起訴期間須向財團法人現
    代婦女教育基金會捐款三萬元，異議人既已繳納，卻又再受
    行政罰鍰，有違行政罰法一行為不兩罰之規定等語。
三、觀諸原處分對異議人之裁罰內容，乃包括「罰鍰四萬九千五
    百元」及「吊扣駕駛執照一年，施以道路交通安全講習」二
    部分，惟異議人僅就「罰鍰四萬九千五百元」部分，認為違
    反一事不二罰原則而聲明異議，此業據聲明異議狀記載甚明
    ，是以本院審理之對象，僅止於原處分裁處「罰鍰四萬九千
    五百元」部分，至於原處分裁處異議人「吊扣駕駛執照一年
    ，施以道路交通安全講習」部分，因異議人並未不服，業已
    確定，自非本院應予審理之範疇，合先敘明。
四、經查：
  (一)本件異議人於前揭時、地駕駛自用小客車為警攔停時，其呼
    氣中酒精濃度為每公升零點六六毫克，超過標準而屬違規，
    且其行為同時觸犯刑法第一百八十五條之三公共危險罪，經
    臺北市政府警察局內湖分局報請臺灣士林地方法院檢察署檢
    察官偵查後，經該署檢察官於九十六年八月三十一日以九十
    六年度偵字第一００五三號為緩起訴處分，緩起訴期間為一
    年，並應向財團法人現代婦女教育基金會支付三萬元，該緩
    起訴處分復經臺灣高等法院檢察署檢察長於九十六年十月十
    六日以九十六年度上職議字第八九六二號處分書駁回再議而
    確定，且異議人已於九十六年十二月七日履行前揭捐款之事
    實，有前開緩起訴處分書、臺灣高等法院處分書、遠東國際
    商業銀行存款憑條影本及臺灣高等法院被告前案紀錄表一份
    在卷可考，堪予認定。
  (二)按汽車駕駛人有飲酒後其吐氣所含酒精成份超過每公升零點
    二五毫克以上者，不得駕車，汽車駕駛人駕駛汽車有上開情
    形者，處新臺幣一萬五千元以上六萬元以下罰鍰，並當場移
    置保管該汽車及吊扣其駕駛執照一年，道路交通管理處罰條
    例第三十五條第一項第一款及道路交通安全規則第一百十四
    條第二款分別定有明文。次按民國九十四年二月五日公布，
    九十五年二月五日施行之行政罰法第二十六條規定：「一行
    為同時觸犯刑事法律及違反行政法上義務規定者，依刑事法
    律處罰之。但其行為應處以其他種類行政罰或得沒入之物而
    未經法院宣告沒收者，亦得裁處之（第一項）。前項行為如
    經不起訴處分或為無罪、免訴、不受理、不付審理之裁判確
    定者，得依違反行政法上義務規定裁處之（第二項）」，即
    所謂一事不二罰原則，探究其立法目的，無非以一行為同時
    觸犯刑事法律及違反行政法上義務規定時，由於刑罰與行政
    罰同屬不法行為之制裁，而刑罰之懲罰作用較強，依刑事法
    律處罰即足資警惕，實無一事二罰再處行政罰之必要，且刑
    事法律處罰，由法院依法定程序為之，較符合正當法律程序
    ，應予優先適用，但罰鍰以外之沒入或其他種類行政罰，因
    兼具維護公共秩序之作用，為達行政目的，行政機關仍得併
    予裁處。故汽車駕駛人酒後駕車時，如同時觸犯刑法第一百
    八十五條之三公共危險罪者，道路交通主管機關除仍得依上
    開行政罰法第二十六條第一項但書規定，處以其他種類行政
    罰外，關於行政罰鍰部分，即應依行政罰法第二十六條、道
    路交通管理處罰條例第十條等規定，移送地方法院檢察署處
    理，其後除非有行政罰法第二十六條第二項所定不起訴等事
    由，不得裁處行為人罰鍰。
  (三)又按「緩起訴期間內，有下列情形之一者，檢察官得依職權
    或依告訴人之聲請撤銷原處分，繼續偵查或起訴：一、於期
    間內故意更犯有期徒刑以上刑之罪，經檢察官提起公訴者。
    二、緩起訴前，因故意犯他罪，而在緩起訴期間內受有期徒
    刑以上刑之宣告者。三、違背第二百五十三條之二第一項各
    款之應遵守或履行事項者」，刑事訴訟法第二百五十三條之
    三第一項定有明文。準此，被告經檢察官為緩起訴處分者，
    在緩起訴期間屆滿前，乃屬「緩起訴之猶豫期間」，被告最
    後是否遭檢察官提起公訴，猶懸而未定，是以緩起訴處分在
    期滿且未經撤銷以前，並不具實質確定力。再者，行政罰法
    第二十六條第二項雖僅規定「經不起訴處分或為無罪、免訴
    、不受理、不付審理」之裁判確定者，始得依違反行政法上
    義務規定裁處，並不包括緩起訴處分在內，然緩起訴處分期
    滿且未經撤銷時，與不起訴處分之法律效果相同，此觀諸刑
    事訴訟法第二百六十條之規定即明。是以行政機關應俟緩起
    訴處分期滿且未經撤銷，已生與不起訴處分相同之實質確定
    力時，始有能否援引行政罰法第二十六條第二項規定為行政
    裁罰之餘地，蓋在緩起訴處分期間屆滿前，行為人仍隨時有
    受撤銷緩起訴再受刑事追訴之風險，行政機關自不得在緩起
    訴處分期間尚未屆滿前即逕為裁罰（臺灣高等法院暨所屬法
    院九十六年法律座談會刑事類提案第三十六號審查意見參考
    ）。至於緩起訴處分期滿後，行為人已終局免於刑事追訴，
    行政機關固得補為裁罰，惟此時行為人若已履行檢察官為緩
    起訴處分時命為捐款之命令，此等命令名義上雖非刑罰，但
    仍屬一種特殊之處遇措施，造成被告之財產減少與義務增加
    ，性質上仍屬干預人民自由之處分，與刑事制裁無異，故檢
    察官為緩起訴處分並命行為人向公益團體捐款者，其捐款解
    釋上亦屬道路交通管理處罰條例第三十五條第八項所規定之
    罰金，如行為人所支付之緩起訴捐款數額，未達道路交通管
    理處罰條例第九十二條第四項所訂最低罰鍰基準規定者，即
    仍應依該條例第三十五條第八項之規定，裁罰補繳不足最低
    罰鍰之部分，始為適法（臺灣高等法院暨所屬法院九十七年
    法律座談會刑事類提案第三十九號研討結果參考）。
  (四)經查：臺灣士林地方法院檢察署檢察官九十六年度偵字第一
    ００五三號緩起訴乃於九十六年十月十六日確定，其緩起訴
    期間為一年，是以該緩起訴應迄九十七年十月十六日始因期
    滿且未經撤銷而發生實質確定力，換言之，原處分機關應待
    九十七年十月十六日以後，始能援引行政罰法第二十六條第
    二項規定科處罰鍰。原處分機關未查，誤認緩起訴期間於九
    十七年八月三十日屆滿，而在緩起訴期滿前之九十七年九月
    三日即逕予裁罰，於法自有未合。故異議人之異議為有理由
    ，應由本院將原處分關於裁處異議人罰鍰四萬九千五百元之
    部分予以撤銷。又異議人所受之緩起訴處分，現已生與不起
    訴處分相同之實質確定力，異議人既已終局免於刑事追訴，
    而其呼氣中酒精濃度為每公升零點六六毫克，依違反道路交
    通管理事件統一裁罰基準及處理細則所示之裁罰基準，應予
    罰鍰四萬九千五百元，惟其依緩起訴處分之命令所為之捐款
    僅三萬元，復如前述，揆諸上開說明，自應依行政罰法第二
    十六條第二項及道路交通管理處罰條例第三十五條第八項之
    規定，就不足最低罰鍰之部分即一萬九千五百元（0000
    0－00000＝１９５００），裁決異議人繳納，爰自為
    裁定如主文第二項所示。
據上論斷，應依道路交通管理處罰條例第八十七條第二項，道路
交通案件處理辦法第二十條前段，裁定如主文。
中    華    民    國    98    年    5     月    8     日
                  交通法庭    法  官  劉元斐
上列正本證明與原本無異。
如不服本裁定，應於裁定送達後五日內敘明抗告理由，向本院提
出抗告狀。
                              書記官  張懿端
中    華    民    國    98    年    5     月    8     日


司法院資訊處製作；財團法人民間司法改革基金會備份。
